臺灣高等法院民事判決　　　　　　　　 96年度上易字第162號
上　訴　人　乙○○
訴訟代理人　謝清福律師
被上　訴人　甲○○
上列當事人間損害賠償事件，上訴人對於中華民國95年12月26日
臺灣士林地方法院95年度訴字第593號第一審判決提起上訴， 本
院於96年10月30日言詞辯論終結，判決如下：
    主  文
原判決關於駁回上訴人後開第二項之訴部分，及該部分假執行之
聲請，並訴訟費用之裁判（除確定部分外）均廢棄。
被上訴人應再給付上訴人新臺幣伍仟伍佰元及自民國93年12月2
日起至清償日止，按週年利率百分之五計算之利息。
其餘上訴駁回。
第一、二審訴訟費用（除確定部分外），由被上訴人負擔千分之
五，餘由上訴人負擔。
    事實及理由
一、上訴人主張：被上訴人於民國93年6月21日上午7時許，駕駛
    車牌號碼AP－9349號自小客車（以下稱系爭汽車），沿臺北
    市○○○路○段第6車道北向南行駛， 至同路段511巷口時，
    竟未注意後方來車，貿然右轉，致其右前車身與沿同方向直
    行，由伊所駕駛之車牌號碼DXA－695號機車（以下稱系爭機
    車）相撞，致伊受有多處傷害及89年間腹部開刀處傷口裂開
    。伊因此受有醫療費新臺幣（下同）11,130元、藥品費8,68
    7元、計程車費3,000元、 機車修理費5,700元、不能工作損
    失68,000元及非財產上100萬元，合計1,096,517元之損害等
    情，爰依侵權行為法律關係，求為命被上訴人給付伊1,096,
    517元及法定遲延利息之判決。原審判准上訴人財產上請求8
    ,226 元、非財產上請求1萬元， 及自93年12月2日起至清償
    日止，按年息5%計算之利息，並駁回上訴人其餘之訴。上訴
    人就其敗訴部分聲明不服，提起上訴。並上訴聲明：(一)原判
    決關於駁回上訴人後開第2項訴部分廢棄。 (二)上開廢棄部分
    被上訴人應再給付上訴人1,078,291元，及自93年12月2日起
    至清償日止，按年息5%計算之利息（原審判命被上訴人給付
    部分，未據被上訴人聲明不服，已告確定）。
二、被上訴人則以：上訴人駕駛系爭機車超速且闖越紅燈，其對
    本件事故之發生與有過失；上訴人於車禍當日送醫至財團法
    人新光吳火獅紀念醫院（以下稱新光醫院）治療觀察後，已
    痊癒出院，其89年間腹部開刀處裂開之傷口，與本件車禍並
    無因果關係， 故除新光醫院之醫療費用2,610元及機車修理
    費外，其餘上訴人主張之財產或非財產上損害均屬無稽等語
    ，資為抗辯。並答辯聲明：上訴駁回。
三、查被上訴人於前揭時地駕駛系爭汽車，未注意後方來車，貿
    然右轉，致與系爭機車相撞，系爭機車倒地，上訴人因此受
    有手腕、雙膝等處之擦傷及輕微腦震盪等傷害，上訴人所有
    之系爭機車亦部分毀損，被上訴人因涉過失傷害罪遭本院刑
    事庭判處有期徒刑3月， 得易科罰金確定等事實，為兩造所
    不爭，並有臺北市○○○○○道路交通事故現場圖、交通事
    故談話紀錄表、新光醫院診斷證明書及現場照片等附卷可證
    ， 且經本院調閱本院95年度交上易字第162號刑事案件卷宗
    查核無誤，堪信為真實。
四、上訴人主張，伊因本件車禍受有多處傷害，並造成89年間腹
    部開刀處傷口裂開， 連同修理機車毀損等合計1,096,517元
    之損害，被上訴人應予賠償等情，已為被上訴人所否認，並
    以前揭情詞置辯。經查：
  (一)按汽車行駛至交岔路口，轉彎車應暫停讓直行車先行，道路
    交通安全規則第120條第2項定有明文。本件車禍事故發生當
    時天氣晴朗、路面乾燥、柏油路面並無缺陷或障礙物、視距
    亦良好，並無不能注意之情事等節，除為兩造不爭外，並有
    前揭道路交通事故調查報告表存於刑事偵查案件卷宗可考，
    被上訴人當有能力盡其注意義務，但竟疏未注意遵守前開交
    通安全規則，顯然應注意、能注意而不注意，應有過失，並
    與上訴人所受手腕、雙膝等處擦傷及輕微腦震盪等傷害，及
    機車之損害間具有相當因果關係。上訴人另主張，因被上訴
    人之前述過失行為，致其89年間腹部開刀傷口裂開，兩者間
    有相當因果關係云云，則為被上訴人所否認，上訴人雖提出
    其於93年7月21日至同年10月27日之間，至馬偕紀念醫院（
    下稱馬偕醫院）治療之醫療單據影本為證（見原審士交簡附
    民字卷第15-24頁）， 但該等單據僅能證明上訴人在上開期
    間內，曾至馬偕醫院整形外科就醫之事實，而參以上訴人於
    93年7月21日至馬偕醫院就醫，已距本件車禍事故達1個月之
    久，實難據為證明該傷害之產生與車禍有因果關係。原審前
    函詢馬偕醫院，經該院覆以：「…病患傷口之位置並無標示
    於93年6月21日新光醫院急診所繪之人體圖上，…於93年7月
    21日所見之傷口情形僅可判斷為有一段時間之傷口（一週至
    數月）， 但無法得知是否與新光醫院93年6月21日處理之外
    傷有關。」等語（ 見原審訴字第593號卷第29頁），原審另
    函詢同醫院，上開傷口是否係外力撞擊所致，該院亦回覆稱
    ：「病患乙○○於93年7月21日至門診時， 理學檢查可見右
    下腹之疤痕有嚴重肥厚情形， 應為4年前手術至此慢慢累積
    形成的病灶。但同時也可查見疤痕上有數個小型潰瘍，實無
    法辨別潰瘍之形成已有多久時間，或為外力撞擊疤痕所致。
    」等語（見原審訴字第593號卷第50頁）； 再者，新光醫院
    並函覆原審稱：「病患乙○○於93年6月21日及6月27日急診
    治療過程中，並無主訴其右下腹有手術疤痕裂開之傷勢，兩
    次急診之腹部理學檢查並無明顯之異常。」等語（見原審訴
    字第593號卷第48-49頁），顯示上訴人於車禍事故發生當日
    在新光醫院急診時，不僅未向醫院反應腹部有開刀傷口裂開
    之傷勢，該醫院醫療人員對上訴人之腹部進行檢查，也未發
    現受傷異狀等情甚明。又本院依上訴人聲請將其於新光醫院
    及馬偕醫院之病歷資料送請國立臺灣大學醫學院附設醫院鑑
    定， 上訴人於93年7月21日至馬偕醫院治療之腹部傷口是否
    為93年6月21日車禍撞擊所致， 結果為：「(一)根據新光醫院
    急診處理病歷並無腹部傷口記錄。而據馬偕醫院外科醫師判
    斷，亦無法確定是否為車禍撞擊所致。 由於7月21日之手術
    為切除疤痕並重新縫合，故實無法確定疤痕是否與車禍撞擊
    有直接相關。(二)此類疤痕發生裂開或潰瘍之原因，常見於皮
    膚表皮張力增加、摩擦，或疤痕生長所致。車禍撞擊可造成
    身體表面拉扯或摩擦所致疤痕變動而產生潰瘍，但疤痕本身
    的成長或改變也會造成類似現象。」等語，有該院96年9 月
    26日校附醫秘字第0960002083號函附卷可憑（見本院卷第92
    頁）。是依其內容，亦難以證明上訴人主張之腹部開刀傷口
    裂開確與本件車禍事故之撞擊有相當因果關係，上訴人此項
    主張，自難採信。
  (二)按因故意或過失，不法侵害他人之權利者，負損害賠償責任
    ；不法侵害他人之身體或健康者，對於被害人因此增加生活
    上之需要時，應負損害賠償責任；又不法侵害他人之身體、
    健康、名譽、自由、信用、隱私、或不法侵害其他人格法益
    而情節重大者，被害人雖非財產上之損害，亦得請求賠償相
    當之金額；再不法毀損他人之物者，應向被害人賠償其物因
    毀損所減少之價額；且債權人得請求支付回復原狀所必要之
    費用，以代回復原狀，民法第184條第1項前段、第193條第1
    項、第195條第1項、 第196條及第213條第3項分別定有明文
    。查上被訴人駕車過失不法侵害上訴人之身體，導致其手腕
    、雙膝受有擦傷之傷害，並侵害上訴人所有之系爭機車，致
    其受損，已如前述，則上訴人主張被上訴人就此部分侵權行
    為應負損害賠償之責，洵屬有據。茲就上訴人請求之損害數
    額，分述如下：
  1.醫療費部分：上訴人雖主張其因系爭車禍事故所受之傷害，
    共支出必要醫療費用11,130元云云，就其中擦傷、輕微腦震
    盪之傷害至新光醫院就診支出之2,610元部分， 業經提出新
    光醫院醫療費用收據影本4紙為證， 且為被上訴人所不爭，
    應予准許；其餘8,520元部分， 則為被上訴人所否認，上訴
    人雖提出馬偕醫院醫療單據影本10份為證，惟此部分醫療費
    用均為治療前開腹部開刀傷口裂開而支出，而該傷勢與被上
    訴人過失行為間不能證明有相當因果關係，已如前所述，自
    不應由被上訴人負賠償之責。
  2.藥品費部分： 兩造同意以4,500元給付（見本院卷第99頁背
    面）。
  3.計程車費部分： 兩造同意以1,000元給付（見本院卷第99頁
    背面）。
  4.不能工作損失部分：上訴人主張其自93年6月22日起至93年1
    1月底為止，均因傷不能工作， 因其在便利商店擔任櫃臺收
    銀員，每小時工資85元，每日8小時，每月4週計算，故共受
    損害68,000元云云。惟查，被上訴人駕車過失侵權行為造成
    上訴人之傷害為手腕及雙膝部分有前述之輕微擦傷，及頭部
    有輕微腦震盪現象，且依診治上訴人上述傷害之新光醫院前
    揭病歷摘要記錄所示醫療過程，上訴人所受擦傷及腦震盪在
    93年6月21日上午7時50分許到院急診接受一定治療與檢查後
    ，到同年月22日離院時，身體狀況穩定，且嗣後腦震盪部分
    經追蹤也無異常現象， 應認上訴人除因傷在93年6月21及22
    日接受急診治療期間內，確實無法工作外，應無其他減損勞
    動能力之情事。準此，上訴人前述關於不能工作損失期間之
    主張，僅在93年6月22日當日部分為有理由，故此部分在680
    元之範圍內有理由，其餘部分難認有據。
  5.慰撫金部分：本院斟酌上訴人因被上訴人駕車過失不法侵害
    行為，受有擦傷及輕微腦震盪之傷害，傷勢雖非嚴重，但對
    上訴人精神上仍造成一定之痛楚及不適，以及上訴人正在大
    學夜間部就讀之學生身分，無經濟收入，並繼承有土地不動
    產之財產狀況，與被上訴人為電器公司業務員，月收入4 萬
    元，高中畢業之教育程度， 銀行存款僅3萬元之財產狀況等
    兩造所不爭之一切情況，認原審判命被上訴人應給付非財產
    上之損害賠償為1萬元，尚屬適當。
  6.機車修理費部分：上訴人同意以原判決之4,936元計付，並
    為被上訴人所不爭（見本院卷第99頁背面）。
  7.綜上，上訴人主張其因上被訴人過失侵權行為所受之損害，
    得請求之金額為23,726元（2,610+4,500+1,000+680+10,000
    +4,936=23,726）
  (三)被上訴人雖辯稱，上訴人駕駛機車超速且闖越紅燈，對本件
    車禍事故之發生與有過失云云，為上訴人所否認。惟被上訴
    人並未舉證證明上訴人於車禍發生時，確有駕車超速闖越紅
    燈之行為，且本件車禍事故經原審法院刑事庭送請臺北市車
    輛行車事故鑑定委員會鑑定結果，亦認上訴人駕駛系爭機車
    並非肇事原因，有該委員會鑑定意見書附於前述刑事案件卷
    宗可參，是被上訴人所辯，委無可採。
  (四)上訴人另主張， 被上訴人在原審95年9月25日準備程序曾表
    示願給付伊10萬元，姑不論伊是否同意，依民事訴訟法第38
    4條規定， 至少應在此數目範圍為伊勝訴之判決云云。但查
    ，當事人於言詞辯論時為訴訟標的之捨棄或認諾者，應本於
    其捨棄或認諾為該當事人敗訴之判決，固為民事訴訟法第38
    4條所明定。 然被上訴人於前開準備程序係陳稱，願意以10
    萬元和解等語（見原審訴字第593號卷第33頁）， 僅係為讓
    步之意思表示，並非對訴訟標的之認諾或承認上訴人請求權
    之意，上訴人既未當場同意被上訴人之和解條件，被上訴人
    即不受拘束，法院亦無為認諾判決之餘地。
六、綜上所述，上訴人本於侵權行為法律關係，請求被上訴人給
    付23,726元， 及自起訴狀繕本送達翌日即93年12月2日起至
    清償日止，按週年利率5％計算之遲延利息， 為有理由，應
    予准許；超過上開部分之請求，則屬無據，應予駁回。原審
    就上開應准許部分，僅判命被上訴人給付18,226元之本息，
    就其餘5,500元之本息部分為上訴人敗訴之判決， 尚有未洽
    ，上訴意旨求予廢棄改判，為有理由，爰由本院就此部分予
    以廢棄，改判如主文第2項所示。 至於上訴人之請求不應准
    許部分，原判決為上訴人敗訴之判決，並駁回其假執行之聲
    請，經核於法並無不合，上訴意旨聲明廢棄改判，為無理由
    ，應駁回其上訴。
七、兩造其餘之攻擊防禦方法，及未經援用之證據，經本院斟酌
    後，認對本判決之結果不生影響，爰不一一論駁。
八、據上論結，本件上訴為一部有理由，一部無理由。依民事訴
    訟法第450條、第449條第1項、第79條，判決如主文。
中　　華　　民　　國　　96　　年　　11　　月　　13　　日
                    民事第十一庭
                        審判長法　官   鄭雅萍
　　　　　　　　　　　　　　  法　官   薛中興
　　　　　　　　　　　　　　  法　官   詹文馨
正本係照原本作成。
不得上訴。
中　　華　　民　　國　　96　　年　　11　　月　　14　　日
　　　　　　　　　　　　　　　書記官   周淑靜
